【裁判字號】    97,上,930
【裁判日期】    980317
【裁判案由】    確認債權不存在等
【裁判全文】
臺灣高等法院民事判決                   97年度上字第930號
上  訴  人  丙○○○
訴訟代理人  沈奕瑋律師
複代理人    甲○○
被上訴人    乙○○
訴訟代理人  張  權律師
複代理人    林曜辰律師
上列當事人間請求確認債權不存在等事件，上訴人對於中華民國
97年 9月5日臺灣臺北地方法院97年度重訴字第193號第一審判決
提起上訴，本院於98年3月3日言詞辯論終結，判決如下：
    主  文
上訴駁回。
第二審訴訟費用由上訴人負擔。
    事實及理由
一、被上訴人起訴主張：伊於民國79年間起陸續向上訴人借款，
    總計新台幣（下同）360萬元 ，並於82年2月5日簽發到期日
    為82年 3月10日，面額360萬元之本票1紙交上訴人收執。上
    訴人已於84年間聲請原審法院裁定准許本票強制執行，且經
    強制執行未獲清償，由原審法院發給債權憑證。兩造就此於
    92年10月23日會算總債務金額為本金利息共計405萬元， 並
    由訴外人許進興簽發到期日為93年2月1日， 面額405萬元之
    本票1紙交由上訴人收執，同時取回上開360萬元本票。嗣許
    進興簽發之本票屆期仍未清償，上訴人另向原審聲請取得94
    年度票字第29869號准許本票強制執行裁定。 因此兩造再於
    94年11月23日協議， 上訴人同意免除伊5萬元之債務，其餘
    400萬元則約定由伊分期清償， 伊除當場先交付30萬元現金
    外，其餘分18期清償，茲伊已於96年 5月23日清償完畢，並
    取回全部本票， 詎上訴人仍爭執上開360萬元本票債務未清
    償云云，爰求為判決確認上訴人對被上訴人如原審85年 5月
    20日北院仁 84民執宙10701字第15221號債權憑證所示360萬
    元，及自82年3月10日起至清償日止，按年息百分之6計算之
    債權不存在 。上訴人則以 ：兩造間存有兩筆借款債權，即
    360萬元及400萬元 ，被上訴人所清償者僅為400萬元借款債
    權，但仍有360萬元借款債權未清償等語，資為抗辯 。原審
    就被上訴人請求確認上開債權憑證所示債權不存在部分，判
    決上訴人敗訴，上訴人聲明不服，提起上訴，並聲明求為判
    決：（一）原判決關於確認上訴人對被上訴人上開債權不存
    在部分廢棄。（二）被上訴人在第一審之訴駁回。
二、兩造均不爭執被上訴人曾於82年2月5日簽發到期日為82年 3
    月10日，面額360萬元之本票1紙交付上訴人，以及上訴人有
    於 84年間聲請原審以84年度票字第12916號裁定准許本票強
    制執行後，執該裁定聲請強制執行未獲清償，由原審發給85
    年 5月20日北院仁84民執宙10701字第15221號債權憑證予上
    訴人收執之事實（見原審卷第5頁之起訴狀、 第40頁之本票
    影本、第41頁之債權憑證及本院卷第19頁之上訴理由狀）。
    惟被上訴人主張上開360萬元本票債權業已清償完畢， 兩造
    間360萬元之本票債權已不存在等語 ，則為上訴人所否認。
    經查：
（一）被上訴人主張兩造就上開360萬元本票債權，曾於92年10
      月23日會算總債務金額為本金利息共計405萬元，並由訴
      外人許進興簽發到期日為93年2月1日，面額405萬元之本
      票1紙交由上訴人收執，同時取回上開360萬元本票1紙。
      嗣許進興簽發之本票屆期仍未清償，因此兩造再於94年11
      月23日協議 ，上訴人同意免除被上訴人5萬元之債務，其
      餘400萬元則由被上訴人分期清償， 被上訴人並當場先交
      付30萬元現金，其餘則分18期清償，並已於96年 5月23日
      清償完畢，被上訴人已取回全部本票原本等語，業據其提
      出94年11月23日協議書及分期清償之本票影本為證，並經
      證人許進興結證相符（見原審卷第42頁至第49頁、 第148
      頁至第149頁）。而上訴人已交還上開360萬元本票，亦有
      被上訴人提出之本票原本為證（見原審卷第105頁背面 ）
      ，自堪信為真實。
（二）上訴人雖不爭執有受領前開400萬元款項，惟辯稱 ：被上
      訴人所清償之400萬元，係另筆借款，並非系爭360萬元本
      票債務， 被上訴人迄未清償上開360萬元本票債務云云。
      惟此為被上訴人所否認，並主張：上訴人已將系爭本票交
      還予伊，不得再主張本票債權等語。按票據係完全的有價
      證券，即表彰具有財產價值之私權的證券，其權利之發生
      、移轉或行使，均與票據有不可分離之關係，執有票據，
      始得主張該票據上所表彰之權利。故主張票據債權之人，
      應執有票據始可，如其未執有票據，不問其原因為何，均
      不得主張該票據權利（最高法院82年度台上字第2619號判
      決參照）。 本件上訴人雖云其對被上訴人尚有前開360萬
      本票債權存在，惟查上訴人已將系爭本票交還被上訴人，
      現已不再執有，此為上訴人所自認明確（ 見原審卷第105
      頁背面）。故上訴人雖已取得准許強制執行裁定之執行名
      義，復因執行無效果而取得債權憑證，然該本票准許強制
      執行裁定係准上訴人行使本票權利，並無確定實體上（借
      貸）法律關係之效力，依上開說明，上訴人既已將表彰票
      據權利之本票交還被上訴人，即無從再對被上訴人主張享
      有系爭360萬元「本票」債權。
三、綜上所述，本件被上訴人主張其已清償債權憑證所示之本票
    債務，並取回上開本票，既為可取，則其請求確認上訴人對
    被上訴人如原審85年5月20日北院仁84民執宙10701字第1522
    1號債權憑證所示360萬元，及自82年 3月10日起至清償日止
    ， 按年息百分之6計算之債權不存在，自應予准許。從而，
    原審就此部分所為上訴人敗訴之判決，並無不合。上訴論旨
    仍執詞指摘原判決此部分不當，求予廢棄改判，為無理由。
四、至兩造其餘之攻擊或防禦方法，及未經援用之證據，經本院
    斟酌後，認為均不足以影響本判決之結果，自無庸一一詳予
    論駁之必要，併此敘明。
五、據上論結，本件上訴為無理由，依民事訴訟法第449條第1項
    、第78條，判決如主文。
中    華    民    國    98    年    3     月    17    日
                    民事第十六庭
                        審判長法  官  劉靜嫻
                              法  官  呂淑玲
                              法  官  謝碧莉
正本係照原本作成。
如不服本判決，應於收受送達後20日內向本院提出上訴書狀，其
未表明上訴理由者，應於提出上訴後20日內向本院補提理由書狀
（均須按他造當事人之人數附繕本）上訴時應提出委任律師或具
有律師資格之人之委任狀；委任有律師資格者，另應附具律師資
格證書及釋明委任人與受任人有民事訴訟法第466條之1第1項但
書或第2項（詳附註）所定關係之釋明文書影本。
中    華    民    國    98    年    3     月    18    日
                              書記官  李翠齡
附註：
民事訴訟法第466條之1（第1項、第2項）：
對於第二審判決上訴，上訴人應委任律師為訴訟代理人。但上訴
人或其他法定代理人具有律師資格者，不在此限。
上訴人之配偶、三親等內之血親、二親等內之姻親，或上訴人為
法人、中央或地方機關時，其所屬專任人員具有律師資格並經法
院認為適當者，亦得為第三審訴訟代理人。


司法院資訊處製作；財團法人民間司法改革基金會備份。
